【裁判字號】    99,訴,971
【裁判日期】    991021
【裁判案由】    毒品危害防制條例
【裁判全文】
臺灣板橋地方法院刑事判決               99年度訴字第971號
公  訴  人  臺灣板橋地方法院檢察署檢察官
被      告  乙○○
選任辯護人  吳美津律師
上列被告因違反毒品危害防制條例案件，經檢察官提起公訴（98
年度偵字第32929 號），本院判決如下：
    主  文
乙○○共同販賣第二級毒品，累犯，處有期徒刑肆年陸月。扣案
之手機壹支（含門號0000000000號SIM 卡壹張），沒收；未扣案
共同販賣第二級毒品所得新臺幣參仟元與甲○○連帶沒收之，如
全部或一部不能沒收時，以其與甲○○之財產連帶抵償之。
    事  實
一、乙○○前於民國94年間，因施用毒品案件，經本院以94年度
    訴字第1100號、94年度訴字第2528號，各判處有期徒刑1 年
    6 月、9 月、5 月，嗣經裁定減刑為有期徒刑9 月、4 月15
    日、2 月15日，且定應執行刑有期徒刑1 年2 月15日，並於
    96年10月9 日縮短刑期執行完畢。詎乙○○仍不知悔改，明
    知安非他命係經政府公告，列為毒品危害防制條例第2 條第
    2 項第2 款所規定之第二級毒品，依法不得販賣、持有，竟
    意圖營利，而與綽號「黑點」之甲○○（涉犯販賣毒品部分
    ，業經本院另案以98年度訴字第2270號判刑確定）共同基於
    販賣第二級毒品之犯意聯絡，由乙○○於97年4 月8 日下午
    1 時59分、同日下午4 時12分，持0000000000號行動電話門
    號，接獲丙○○以0000000000號之行動電話來電，表示欲購
    買價值新臺幣（下同）3,000 元之第二級毒品安非他命，並
    相約在設於臺北縣蘆洲市○○路「麥當勞」店前進行交易後
    ，即指示甲○○攜帶重量不詳之第二級毒品安非他命至約定
    地點，甲○○遂夥同某不知情而姓名年籍均不詳綽號「阿強
    」之成年男子，由綽號「阿強」之成年男子騎乘機車搭載甲○○至上開「麥當勞」店前，由甲○○將重量不詳之第二級
    毒品安非他命出售交付予丙○○，丙○○則將現金3,000 元
    交予甲○○。嗣於97年4 月19日上午11時45分許，在乙○○
    位於臺北縣八里鄉○○○街29號5 樓租屋處，持搜索票查獲
    ，並扣得乙○○所有而供其販賣第二級毒品所用之手機1 支
    （含門號0000000000號之SIM 卡1 張），以及其所有而與本
    件販賣第二級毒品無關之第一級毒品海洛因1 包、第二級毒
    品安非他命2 包、注射針筒1 支、吸管提撥器1 支、吸食器
    1 組、夾鏈帶8 包、電子磅秤1 台。
二、案經臺灣板橋地方法院檢察署檢察官主動檢舉偵查起訴。
    理  由
壹、證據能力方面：
一、因被告乙○○爭執證人丙○○於97年5 月20日警詢所為陳述
    之證據能力，因證人丙○○於審理期間經傳喚到庭作證，證
    人丙○○於本院審判期日所為之證述情節，核與其於警詢所
    為之陳述情節相符，因而與刑事訴訟法第159 條之2 所規定
    ：「被告以外之人於司法警察調查中所為之陳述，與審判中
    『不符』時，其先前之陳述具有較可信之特別情況，且為證
    明犯罪事實存否所必要者，得為證據」之要件不符，亦核無
    刑事訴訟法第159 條之3 、之4 或之5 所規定之傳聞法則例
    外之情形，本院因而認證人丙○○於警詢所為之陳述，應無
    證據能力。
二、證人丙○○於97年8 月13日偵查中所為之陳述，係由檢察官
    依法告知具結義務及偽證之處罰後，經具結後所為之證詞，
    此有證人結文及偵訊筆錄各1 份在卷可參（見臺灣板橋地方
    法院檢察署97年度偵字第18140 號偵查卷第70頁至第72頁）
    ，被告與辯護人復未舉證檢察官有何不法取供，或證人丙○○於該次偵查中所為之陳述，有何顯不可信之情事，且本院
    已於審判期日傳訊證人丙○○到庭作證，賦予被告及其辯護
    人進行詰問之機會，則依刑事訴訟法第159 條之1 第2 項規
    定，自應認證人丙○○於該次偵查中所為之陳述，具有證據
    能力，被告否認證人丙○○於該次偵查中所為陳述之證據能
    力，尚無可採。
三、證人丙○○於98年9 月16日本院另案審理時以證人身分出庭
    作證所為之陳述，乃被告以外之人於審判外向法官所為之陳
    述，符合刑事訴訟法第159 條之1 第1 項規定，且經另案審
    理之審判長告知具結義務及偽證之處罰後，經具結後所為之
    證詞，此有該次審判筆錄與證人結文各1 份附卷可佐（見本
    院98年度訴字第2270號卷第145 頁、第157 頁），而無刑事
    訴訟法第158 之3 條所定之情形，且證人丙○○於本案審理
    期間，亦以證人身分作證，接受被告及其辯護人之詰問，而
    賦予被告及其辯護人彈劾證人丙○○所為證詞可信性之機會
    ，則證人丙○○於另案審理中所為之陳述，自具有證據能力
    ，被告及其辯護人主張證人丙○○於該次審理時所為之陳述
    無證據能力，亦無可採。
四、按刑事訴訟法第158 條之3 規定所謂「依法應具結而未具結
    者」，係指檢察官或法官依刑事訴訟法第175 條之規定，以
    證人身分傳喚被告以外之人（證人、告發人、告訴人、被害
    人、共犯或共同被告）到庭作證，或雖非以證人身分傳喚到
    庭，而於訊問調查過程中，轉換為證人身分為調查時，此時
    其供述之身分為證人，則檢察官、法官自應依本法第186 條
    有關具結之規定，命證人供前或供後具結，其陳述始符合第
    158 條之3 之規定，而有證據能力。若檢察官或法官非以證
    人身分傳喚而以共犯、共同被告身分傳喚到庭為訊問時，其
    身分既非證人，即與「依法應具結」之要件不合，縱未命其
    具結，純屬檢察官或法官調查證據職權之適法行使，當無違
    法可言。又前揭非以證人之身分在審判中之陳述筆錄，倘該
    被告以外之人已經法院以證人身分傳喚到庭並經具結作證，
    且由被告為反對詰問，該未經具結之陳述筆錄因屬審判上之
    陳述，自有證據能力；若係在另案法官面前作成之陳述筆錄
    ，本質上亦屬傳聞證據，自得依本法第159 條之1 第1 項之
    規定，認有證據能力。不能因陳述人未經具結，即一律適用
    本法第158 條之3 之規定，排除其證據能力（最高法院97年
    度臺上字第2175號判決意旨參照）。證人即共犯甲○○於98
    年7 月15日另案準備程序中所為之陳述，乃以被告身分出庭
    就自己涉犯共同販賣第二級毒品之犯罪事實，進行答辯，雖
    其答辯內容同時涉及被告販賣第二級毒品之犯罪事實部分，
    因甲○○事後於本案審理期間，業經傳喚出庭並接受被告及
    其辯護人之詰問，參照前揭說明，甲○○於另案準備程序中
    所為之陳述，因符合刑事訴訟法第159 條之1 第1 項傳聞法
    則例外之規定，而有證據能力，尚不得因未經具結，遽以否
    認該次準備程序中所為陳述之證據能力，是被告爭執證人甲○○於98年7 月15日另案準備程序中所為陳述之證據能力，
    尚無理由。
五、又按，國家基於犯罪偵查之目的，對被告或犯罪嫌疑人進行
    通訊監察，乃係以監控與過濾受監察人通訊內容之方式，蒐
    集對其有關之紀錄，並將該紀錄予以查扣，作為認定犯罪與
    否之證據，屬於刑事訴訟上強制處分之一種，而監聽係通訊
    保障及監察法第13條第1 項所定通訊監察方法之一，司法警
    察機關依法定程序執行監聽取得之錄音，係以錄音設備之機
    械作用，真實保存當時通訊之內容，如通訊一方為受監察人
    ，司法警察在監聽中蒐集所得之通訊者對話，若其通話本身
    即係被告進行犯罪中構成犯罪事實之部分內容，自與所謂「
    審判外之陳述」無涉，應不受傳聞法則之規範，當然具有證
    據能力。至司法警察依據監聽錄音結果予以翻譯而製作之監
    聽譯文，屬於文書證據之一種，於被告或訴訟關係人對其譯
    文之真實性發生爭執或有所懷疑時，法院固應依刑事訴訟法
    第165 條之1 第2 項規定，以適當之設備，顯示該監聽錄音
    帶之聲音，以踐行調查證據之程序，俾確認該錄音聲音是否
    為通訊者本人及其內容與監聽譯文之記載是否相符；或傳喚
    該通訊者；或依其他法定程序，為證據調查。倘被告或訴訟
    關係人對該通訊監察譯文之真實性並不爭執，即無勘驗辨認
    其錄音聲音之調查必要，法院於審判期日如已踐行提示監聽
    譯文供當事人辨認或告以要旨，使其表示意見等程序並為辯
    論者，其所為之訴訟程序即無不合（最高法院97年度臺上字
    第1069號、97年度臺上字第5940號、98年度臺上字第3954號
    判決意旨參照）。臺灣板橋地方法院檢察署97年度偵字第18
    140 號偵查卷第26頁所附之監聽譯文，係臺北縣政府警察局
    依本院核發之通訊監察書執行監聽取得之錄音結果，予以翻
    譯而製作之監聽譯文，因被告及其辯護人均不爭執監聽譯文
    記載內容之真實性（見本院卷第47頁），參照前揭說明，即
    無勘驗之必要，因本院已於審判期日踐行提示監聽譯文供當
    事人辨認並告以要旨，則該監聽譯文自具有證據能力。
六、扣案之手機1 支（含門號0000000000號之SIM 卡1 張），乃
    警方於97年4 月19日，持臺灣士林地方法院核發之搜索票，
    至被告位於臺北縣八里鄉○○○街29號5 樓租屋處搜索扣得
    ，此有被告97年4 月19日警詢筆錄1 份附卷可證，且被告及
    其辯護人復未爭執該次搜索、扣押程序不合法，則警方依法
    搜索扣得之上開手機，亦具有證據能力。
七、至於被告之辯護人爭執郭榮敏於97年6 月17日、97年6 月23
    日偵訊所為陳述，丙○○於97年6 月17日偵訊所為陳述、甲○○於97年7 月4 日、98年3 月25日、97年11月28日偵訊時
    所為陳述，甲○○於另案98年7 月22日、98年9 月16日審理
    所為陳述之證據能力部分，因本院並未以該等陳述之內容，
    作為論斷被告構成本件販賣第二級毒品犯罪事實之依據，故
    該等陳述內容是否具有證據能力，即與被告是否成立本件販
    賣第二級毒品之犯罪無關，故不贅敘該等陳述內容是否具有
    證據能力，先此敘明。
貳、實體方面：
一、訊據被告固不否認丙○○曾於上揭時間，持有扣案之手機，
    接獲丙○○以0000000000號行動電話撥打之電話，向其表示
    欲購買3,000 元之第二級毒品安非他命等事實，惟矢口否認
    有何販賣第二級毒品安非他命之犯行，辯稱：伊接到丙○○
    詢問購買第二級毒品安非他命的電話時，因伊手上沒有第二
    級毒品安非他命，故表示要幫丙○○聯絡看看，伊因而撥打
    電話聯絡甲○○與綽號「阿強」之男子，介紹丙○○向甲○○與綽號「阿強」之男子購買第二級毒品安非他命，並由甲○○與綽號「阿強」之男子自行與丙○○進行毒品交易，伊
    並未參與販賣第二級毒品與丙○○云云。惟查：
  (一)丙○○確曾於上揭時間，持0000000000號行動電話撥打被告
    所持0000000000號行動電話，向被告表示欲購買價值3,000
    元之第二級毒品安非他命，並相約在設於臺北縣蘆洲市○○
    路「麥當勞」店前進行交易，嗣後即由綽號「阿強」之成年
    男子騎乘機車搭載甲○○至上開「麥當勞」店前，由甲○○
    將第二級毒品安非他命交付予丙○○，丙○○則將現金3,00
    0 元交予甲○○之事實，業據證人丙○○於偵查中、另案審
    理及本院審理中結證稱：「（問：卷附25、26、27頁監聽譯
    文是否妳當時與『昭伶』聯繫購買安非他命時之通話內容？
    ）答：是，我是向『昭伶』購買安非他命‧‧第二次買3,00
    0 元」、「我是和『昭伶』聯繫購買安非他命，之後是由綽
    號『黑點』之男子拿給我」、『第二次在電話裡，『昭伶』
    是和我約在蘆洲三和路麥當勞前見面，但我去的時候，是由
    『黑點』拿一點點安非他命給我，我交給『黑點』3,000 元
    」（見臺灣板橋地方法院檢察署97年度偵字第18140 號偵查
    卷第70頁至第71頁）、「（問：是否認識被告甲○○？）答
    ：不認識」、「（問：你跟被告甲○○見面幾次？）答：一
    次」、「（問：買安非他命都跟誰聯絡？）答：乙○○」、
    「（問：97年4 月8 日中午1 點多，是誰交付毒品給你？）
    答：甲○○」、「（問：你有無拿錢給甲○○？多少錢？）
    答：有，3 千元」、「（問：你是否有跟甲○○確認是否乙○○請他交付的？你們是如何搭上線的？）答：我打電話給
    乙○○，甲○○拿過來」、「（問：你看到甲○○旁邊有無
    其他人？在做什麼？）答：還有一個人，那個人騎車載被告
    （指甲○○）過來」、「你之前看過甲○○，除了交付安非
    他命這次以外，有無看過甲○○？）答：沒有」（見本院98
    年度訴字第2270號卷第145 頁至第146 頁）、「（問：97年
    4 月8 日你是否有向在庭上被告購買安非他命？答：有」、
    「（問：如何購買？）答：我打電話給她」、「我與被告約
    在蘆洲市○○路的麥當勞，但是兩個男的過來，其中一個男
    的把毒品拿給我」、「（問：是否記得麥當勞這次是多少錢
    跟被告購買安非他命？）答：3 千元」、「（問：妳拿到的
    安非他命是幾包？）答：1 包」、「（問：提示偵查卷第26
    頁之監聽譯文，97年4 月8 日下午1 時59分23秒0000000000
    的這通電話，是否妳與被告的電話內容？）答：是」、「（
    問：電話內容裡面，你們提到的3 千元，是否就是妳要購買
    3 千元的安非他命？）答：是」、「（問：譯文被告說我等
    一下再處理給你，是什麼意思？）答：他要跟別人拿」、「
    （問：要拿什麼？）答：毒品」、「（問：從監聽譯文兩通
    內容，被告說好啦，我現在過去拿，我等一下處理給你，後
    來你們再聯絡時，被告又說，有阿喔，這是代表妳向她購買
    毒品時，她手中剛好沒有毒品，後來她去調貨取得毒品，再
    賣給妳的意思？）答：是」等語綦詳（見本院卷第53頁至第
    55頁），除核與臺灣板橋地方法院檢察署97年度偵字第1814
    0 號偵查卷第5 頁至第6 頁及同卷第26頁所附之通訊監察書
    與監聽譯文記載內容相符外，並與甲○○於另案準備程序中
    陳稱：「這次是丙○○打電話給乙○○說要拿安非他命，後
    來乙○○沒有去，就叫我與『阿強』一起過去三和路的麥當
    勞‧‧‧就把毒品給丙○○」等語之情節吻合（見本院98年
    度訴字第2270號卷第74頁反面），此外，並有被告所有而供
    其販賣第二級毒品所用之手機1 支（含門號：0000000000號
    SIM 卡1 張）扣案可憑，足證證人陳怡前揭證述內容，應為
    真實。
  (二)觀諸臺灣板橋地方法院檢察署97年度偵字第18140 號偵查卷
    第26頁所附監聽譯文，顯示證人丙○○於97年4 月8 日下午
    1 時59分23秒，以0000000000號行動電話撥打被告所持0000
    000000號行動電話為如下之對話內容：「Ａ（即被告）：偎
    ，你還在中和嗎，你要過來蘆洲嗎？Ｂ（即丙○○）：好啊
    。Ａ：我現在要過去三重，你說多少錢？Ｂ：三千。Ａ：好
    啦。Ｂ：我跟我朋友一起買的。Ａ：好啦，我現在過去拿，
    我等一下再處理給你」。依上開監聽譯文之記載內容，顯示
    證人丙○○欲向被告購買價格3,000 元之第二級毒品安非他
    命，被告並與證人丙○○相約在臺北縣蘆洲進行交易，而被
    告表示「我現在過去拿，我等一下再處理給你」，則顯示被
    告當時雖手上無貨或手上貨源不足，但已有取得第二級毒品
    安非他命之來源，並且現已著手進行向他人拿取第二級毒品
    安非他命之階段，「等一下」即會處理交付給證人丙○○，
    是依上開監聽譯文內容，被告已就買賣之標的即第二級毒品
    安非他命、價金與交付地點等事項，與證人丙○○達成合意
    ，僅被告現無第二級毒品安非他命，或現有第二級毒品安非
    他命不足，致需自他處取得第二級毒品安非他命，無法立即
    交付第二級毒品安非他命給證人丙○○，而需證人丙○○稍
    微等候，是譯文中有關於被告陳述「我現在過去拿，我等一
    下再處理給你」等語，雖透露被告現無或現有但無足夠第二
    級毒品安非他命之訊息，但被告表示「現在過去拿」等語，
    業已明白表示被告現在正著手解決第二級毒品安非他命之貨
    源問題，而被告陳稱「等一下處理給你」等語，則有向證人
    丙○○承諾會在不久之未來依約交付第二級毒品安非他命之
    意涵，足見被告並無拒絕證人丙○○向其購買第二級毒品甲
    基安非他命之要約，此外，譯文內容並無被告向證人丙○○
    介紹其他賣家，使證人丙○○得向其他賣家購買毒品之相關
    訊息。又依前述監聽譯文之記載，顯示被告於同日下午4時
    12分37秒撥打電話向證人丙○○表示：「你要處理三張，你
    看你人在哪邊」，證人丙○○則回稱：「我在中和，我現在
    要回去」，被告又表示：「你要在哪邊等，不然你要過來再
    打給我」，證人丙○○則回應：「好啦好啦」，被告又稱：
    「有阿喔」等語，觀諸前開通話內容，被告於其與證人丙○○第一通電話交談後，相隔近3 小時後，始再次與證人丙○○進行第2 次之電話交談，而該第2 次通話之內容，被告僅
    在於確認購買之標的是否為3,000 元之第二級毒品安非他命
    ，以及交付地點即證人丙○○要在哪裡等候的地點，被告並
    未提及其因無法取得第二級毒品安非他命之貨源，而需介紹
    證人丙○○另向他人購買之內容。因證人丙○○對被告雖無
    交情，但有認識，而甲○○則僅有一面之緣，此經證人丙○○到庭證述明確（見本院卷第54頁、第56頁、本院98年度訴
    字第2270號卷第147 頁），是相較於甲○○與綽號「阿強」
    之男子，證人丙○○對被告較有認識，如證人丙○○有所偏
    袒，衡情應會偏袒被告，而不可能為迴護甲○○或綽號「阿
    強」之男子，而誣陷被告，且毒品交易，雖因法律禁止而有
    遭檢警機關查緝之風險，但交易之內容與過程，均屬單純，
    以證人丙○○為成年女子之知識與經驗，絕不可能無法區分
    其係向被告購買第二級毒品安非他命，抑或僅係經由被告介
    紹而向甲○○與綽號「阿強」之男子購買第二級毒品安非他
    命之情形，由於證人丙○○究係向何人購買第二級毒品安非
    他命，並無任何利害關係，倘若證人丙○○主觀認知其並非
    向被告購買第二級毒品安非他命，自無誣攀被告之可能。
  (三)被告雖以前詞否認販賣第二級毒品安非他命之犯行。被告於
    另案以證人身分接受訊問時，曾陳稱：「（問：97年4 月8
    日下午1 時59分你有無接到丙○○打電話給你要買3 千元的
    安非他命？）答：沒有」、「（問：該通聯紀錄不是丙○○
    打電話給你嗎？）答：是，她要買3 千元的安非他命，她是
    問我這邊有沒有，我說我問問看，如果有的話再回電話給她
    ，後來我就忘記了」、「（問：你那時候說好啦，我等一下
    拿過去，後來又說要處理三張，然後呢？）答：然後我就叫
    他找別人」云云（見本院98年度訴字第2270號卷第151 頁反
    面至第152 頁），先是否認接獲證人丙○○表示要購買第二
    級毒品安非他命之電話，經該案件審判長進一步質問，始承
    認證人丙○○確曾撥打電話表示欲購買第二級毒品安非他命
    ，但辯稱：伊當時僅敷衍表示要問問看，如果有的話再回電
    ，但後來就忘記了云云，然依前所述，同日下午4 時12分37
    秒，被告曾主動打電話聯繫證人丙○○，顯示被告並未忘卻
    證人丙○○撥打電話表示欲購買第二級毒品安非他命乙事，
    而該第2 通電話，被告僅在確認證人丙○○欲購買之標的是
    否為價值3,000 元之第二級毒品安非他命，以及等候交付之
    地點，並未介紹其他賣家給證人丙○○，已如前述，是被告
    陳稱：後來叫證人丙○○找別人購買云云，顯與事實不符。
    參以，97年3 月至同年4 月間，甲○○因剛出獄，無地方居
    住，而長期借宿被告位於臺北縣八里鄉之租屋處，甲○○平
    常在租屋處，會為被告代接電話，此經被告於另案中陳稱甚
    明（見本院98年度訴字第2270號卷第151 頁），核與甲○○
    於本院審理中證稱：伊當時係居住在被告家中，平常也會幫
    被告代接電話，丙○○撥打電話購買毒品時，伊當時在被告
    之租屋處等語相符（見本院卷第94頁），是以甲○○於案發
    當時，甫行出獄不久，連居住處所均需仰賴被告提供，衡情
    應無資金自行從事販賣毒品之交易活動，被告辯稱其介紹證
    人丙○○向甲○○與綽號「阿強」之男子購毒云云，自難採
    信。況且，案發當時，甲○○既然亦在被告租屋處，被告倘
    若因手上無貨，而欲轉介證人丙○○向甲○○與綽號「阿強
    」之男子購買第二級毒品，逕可直接將手機交予甲○○，由
    甲○○與被告洽談購買毒品之相關細節，應無可能自行在電
    話中與證人丙○○確認購買標的之價金與交付地點之理！蓋
    被告倘若僅係介紹證人丙○○向他人購買第二級毒品安非他
    命，則因該他人願意出售之第二級毒品安非他命數量與價格
    ，衡情應非單純介紹之被告所得知悉，而有關於交易之時間
    與地點之決定，則涉及賣買雙方之自身行程規劃，亦非被告
    所得代為決定，惟依前述監聽譯文之記載內容，顯示被告已
    與證人丙○○約定交易標的為價值3, 000元之第二級毒品安
    非他命，且交易地點為臺北縣蘆洲，而與單純介紹證人丙○○向他人購買之情形迥異，益證被告前揭所辯，無非係卸責
    之詞，要無可採。
  (四)按「一般民眾普遍認知安非他命等麻醉藥品之非法交易，政
    府一向查禁森嚴，且重罰不寬貸，衡諸常情，倘非有利可圖
    ，絕無平白甘冒被嚴查重罰高度風險之理，從而，舉凡其有
    償交易，除足反證其確另基於某種非圖利本意之關係外，通
    常尚難因無法查悉其販入價額作為是否高價賣出之比較，諉
    無營利之意思，阻販賣犯行之追訴（最高法院84年4 月18
    日84年度第3 次刑事庭會議決議意旨參照），原審徒以無法
    查悉被告販入安非他命之價格為由，遽為被告有償交易安非
    他命即非販賣禁藥之認定，採證認事，允難謂已審酌至當」
    （最高法院87年度臺上字第3164號判決參照）。由於販賣第
    二級毒品安非他命，係違法行為，非可公然為之，而安非他
    命並無公定之價格，各次販賣毒品之價格，可能因買賣雙方
    關係之深淺、需求量之多寡、來源是否充裕、查緝是否嚴緊
    、購買者遭查獲時供出販賣者之可能風險之不同而異其標準
    ，非可一概而論，從而販賣之利得，除被告坦承犯行或價量
    俱臻明確外，委難察得實情，參照前揭最高法院判決意旨，
    在毒品係有償交易之情形，尚不得以無法查悉毒品購入之價
    格，據以否定出售者具有營利之意圖。因證人丙○○於案發
    當日撥打電話向被告表示欲購買第二級毒品安非他命時，被
    告係向證人丙○○表示：「我現在過去拿，我等一下再處理
    給你」等語，有前述監聽譯文1 份在卷可餐，顯示被告接獲
    證人丙○○之電話時，並無第二級毒品安非他命，或有但其
    數量有所不足，但被告仍設法從他處取得第二級毒品安非他
    命後，再囑託甲○○交付與證人丙○○，以完成其與證人丙○○之毒品交易，因第二級毒品安非他命物稀價昂，且為政
    府嚴予查緝之物，被告販賣第二級毒品甲基安非他命，苟無
    利可圖，應無甘冒遭檢警查緝法辦之風險，特地為證人丙○○取得第二級毒品安非他命後，再以平價或低價販賣第二級
    毒品安非他命與證人丙○○之理，是以被告販賣第二級毒品
    與證人丙○○，其取得之價格必較出售之價格低廉，以從中
    賺取買賣價差牟利，而足認其具有營利之意圖。
  (五)綜上所述，被告所辯各節，均不足採信，本案事證明確，被
    告上揭販賣第二級毒品安非他命之犯行，洵堪認定，應予依
    法論科。
二、論罪科刑：
  (一)被告行為後，毒品危害防制條例於98年5 月20日修正公布，
    修正前即被告行為時之毒品危害防制條例第4 條第2 項係規
    定：「製造、運輸、販賣第二級毒品者，處無期徒刑或7年
    以上有期徒刑，得併科新臺幣700 萬元以下罰金。」，修正
    後毒品危害防制條例第4 條第2 項則規定：「製造、運輸、
    販賣第二級毒品者，處無期徒刑或7 年以上有期徒刑，得併
    科新臺幣1,000 萬元以下罰金。」，是修正後毒品危害防制
    條例第4 條第2 項將得併科之罰金數額由700 萬元提高至1,
    000 萬元以下罰金，經比較修正前、後毒品危害防制條例之
    結果，以修正前之毒品危害防制條例規定較為有利，依刑法
    第2 條第1 項前段，應適用被告行為時之法律處斷。
  (二)核被告所為，係犯修正前毒品危害防制條例第4 條第2 項之
    販賣第二級毒品罪。
  (三)被告販賣前持有第二級毒品安非他命之低度行為，應為事後
    販賣第二級毒品安非他命之高度行為所吸收，固不另論罪。
  (四)被告與甲○○間，就上開販賣第二級毒品之犯行，具有犯意
    之聯絡與行為之分擔，應論以共同正犯。至於綽號「阿強」
    之男子僅係騎乘機車搭載甲○○至約定地點，與購買毒品者
    即證人丙○○並無交談，此據證人丙○○於本院另案審理時
    證述在卷（見本院98年度訴字第2270號卷第146 頁反面），
    因除共犯甲○○之指訴，並無其他證據顯示綽號「阿強」之
    男子參與本件販賣第二級毒品之犯行，基於罪疑唯輕之原則
    ，本院因而認定綽號「阿強」之男子對於甲○○係為進行毒
    品交易，始至上開「麥當勞」店前一事，並不知情，而不具
    有犯意聯絡與行為分擔，附此敘明。
  (五)被告前因施用毒品案件，經法院分別判處有期徒刑1 年6 月
    、9 月、5 月，嗣經裁定減刑且定應執行刑有期徒刑1 年2
    月15日，並於96年10月9 日執行完畢，有臺灣高等法院被告
    前案紀錄表1 份在卷可佐，被告於有期徒刑執行完畢後，5
    年內再故意犯本件有期徒刑以上之罪，而為累犯，應依刑法
    第47條第1 項規定加重其刑。
  (六)本院審酌被告前有施用毒品之前案紀錄，已如前述，素行非
    佳，而被告具有施用毒品之惡習，當知第二級毒品安非他命
    ，對人體健康危害至鉅，一經染毒，極易成癮，影響頗為深
    遠，如任其氾濫、擴散，影響社會治安，危害非淺，政府因
    而嚴令禁絕安非他命之流通，被告為成年人，且四肢健全，
    具有工作能力，卻圖謀暴利，明知毒品之危害，仍與甲○○
    共同販賣第二級毒品與證人丙○○，不僅戕害他人身體健康
    ，更助長毒品氾濫，又毒品氾濫具有滋生其他刑事犯罪之潛
    在危險，影響社會治安甚鉅，被告犯後，飾詞否認，毫無悔
    意，原不應輕罰，惟念及被告與甲○○因販賣毒品與丙○○
    所得金額僅3,000 元，犯罪所得不多，犯罪手段和平，丙○○並陳稱：甲○○交付與其之第二級毒品安非他命的量僅有
    一點點等語（臺灣板橋地方法院檢察署97年度偵字第18140
    號偵查卷第71頁），是被告因犯本件共同販賣毒品而流通之
    第二級毒品安非他命，應屬微量，危害社會治安之程度，尚
    屬有限，犯罪情節非重等一切情形，爰量處如主文所示之刑
    ，以資懲儆。
  (七)又同為販賣第二級毒品者，其原因動機不一，情節未必盡同
    ，或有大盤毒梟，亦有中、小盤之分，甚或僅止於吸毒者友
    儕間為求互通有無之有償轉讓者亦有之，其販賣行為所造成
    危害社會之程度自屬有異，法律科處此類犯罪，所設之法定
    最低本刑卻同為最輕本刑有期徒刑7 年以上及得併科700 萬
    元以下罰金（適用修正前毒品危害防制條例之規定），不可
    謂不重。基此，倘依其犯罪情狀處低於7 年以下有期徒刑，
    即足懲儆，並可達防衛社會之目的者，自非不可依客觀之犯
    行與主觀之惡性二者加以考量其情狀，是否有可憫恕之處，
    適用刑法第59條之規定酌量減輕其刑，期使個案裁判之量刑
    ，能斟酌至當，以符合罪責原則。查被告所犯本件販賣第二
    級毒品之犯行，僅有一次，販賣毒品之數量與所得，均屬甚
    微，已如前述，因其犯罪而影響之社會層面非屬廣大，所侵
    害之法益亦屬有限，與一般大量走私進口或長期販賣毒品之
    「大盤」、「中盤」，動輒以毒品數十公斤至數百公斤相較
    ，其惡性及犯罪情節均屬輕微，衡情若就其販賣第二級毒品
    部分論以7 年以上有期徒刑，猶嫌過重，而有悖於罪責原則
    ，本院因而認被告犯行情堪憫恕，法重情輕，爰依刑法第59
    條規定減輕其刑，並依刑法第71條規定先加後減之。
  (八)按沒收物倘均已扣案，無全部或一部不能沒收之情形，無庸
    依毒品危害防制條例第19條第1 項後段諭知如全部或一部不
    能沒收時追徵其價額或以其財產抵償之（最高法院95年度臺
    上字第3133號判決意旨參照）。扣案之手機1 支（含門號00
    00000000號SIM 卡1 張），為被告所有，此據被告供承在卷
    ，並有通聯調閱查詢單1 份附卷可稽（見板橋地檢署97年度
    偵字第18140 號偵查卷第59頁），雖被告於本件查獲後，即
    辦理門號0000000000號之退租，以致門號0000000000號現由
    案外人蔡宜珊承租使用，此有遠傳電信股份有限公司98年7
    月15日函檢附門號0000000000號之查詢資料在卷可證（見本
    院98年度訴字第2270號卷第139 頁），致扣案之SIM 卡已處
    於無法使用之狀態，但此僅關於門號之承租使用問題，仍無
    礙扣案之手機內之SIM 卡為被告所有之事實認定，因被告係
    持有扣案之手機與證人丙○○聯繫販賣第二級毒品事宜，則
    扣案之手機含其內之SIN 卡，自均為供本件販賣第二級毒品
    所用之物，爰依毒品危害防制條例第19條第1 項規定，併予
    宣告沒收。
  (九)又按共同正犯犯罪所得之財物為新臺幣時，因係合併計算，
    且於全部或一部不能沒收時以其財產抵償之，為避免執行時
    發生重複沒收、抵償之情形，故各共同正犯之間係採連帶沒
    收主義，於裁判時應諭知被告共同犯罪所得財物應與其他共
    同正犯連帶沒收，如全部或一部不能沒收時，應以其等財產
    連帶抵償之（最高法院98年度臺上字第6920號判決參照）。
    查被告與甲○○共同販賣第二級毒品之所得3,000 元，業經
    證人丙○○交付與甲○○，此經丙○○證述在卷，而甲○○
    亦不否認證人丙○○曾將購買毒品之價金3,000 元交付與其
    ，雖該3,000 元，並未扣案，因屬被告與甲○○犯罪所得之
    財物，應依毒品危害防制條例第19條第1 項規定，由被告與
    甲○○連帶沒收之，如全部或一部不能沒收時，以被告與甲○○之財產連帶抵償之。
  (十)至於警方於97年4 月19日上午11時45分許，在被告位於臺北
    縣八里鄉○○○街29號5 樓租屋處，搜索扣得之第一級毒品
    海洛因1 包（驗餘淨重0.41公克）、第二級毒品甲基安非他
    命2 包（驗餘淨重0.3648公克）、注射針筒1 支、吸管提撥
    器1 支、吸食器1 組、夾鏈袋8 包、電子磅秤1 台，因被告
    否認該等扣案物品係供其販賣第二級毒品所用，並表示：係
    供其施用毒品所用等語，因被告本身有施用毒品之惡習，已
    如前述，而前述扣案之第一級毒品海洛因與第二級毒品甲基
    安非他命之數量均非多，而注射針筒、吸管提撥器、吸食器
    、夾鏈帶、電子磅秤均可供施用第一級毒品海洛因與施用第
    二級毒品甲基安非他命所用，尚難認被告前開所辯非真，因
    該等扣案物品，業經臺灣士林地方法院以97年度訴字第1348
    號判決，認定係被告犯施用第一、二級毒品罪所用，而於該
    被告施用毒品案件中，併予宣告沒收，此有該法院97年度訴
    字第768 號刑事判決1 份在卷可參（見本院卷第37頁第38頁
    ），堪認該等扣案物品雖均為被告所有，但與本件被告所犯
    共同販賣第二級毒品罪之犯行，並無直接關連，依法自均不
    得於本案中併予宣告沒收銷燬或併予宣告沒收，附此敘明。
據上論斷，應依刑事訴訟法第299 條第1 項前段，修正前毒品危
害防制條例第4 條第2 項、第19條第1 項，刑法第2 條第1 項前
段、第11條、第28條、第47條第1 項、第59條，判決如主文。
本案經檢察官黃嘉妮到庭執行職務。
中    華    民    國    99    年    10    月    21    日
                  刑事第五庭  審判長法  官  胡堅勤
                                    法  官  盧軍傑
                                    法  官  高增泓
以上正本證明與原本無異。
如不服本判決，應於判決送達後十日內，向本院提出上訴書狀，
並應敘述具體理由；其未敘述上訴理由者，應於上訴期間屆滿後
二十日內向本院補提理由書（均須按他造當事人之人數附繕本，
並得請求選任辯護人代撰上訴理由狀）「切勿逕送上級法院」。
                                    書記官  林政良
中    華    民    國    99    年    10    月    21    日
附錄本案論罪科刑法條全文：
修正前毒品危害防制條例第4條：
製造、運輸、販賣第一級毒品者，處死刑或無期徒刑；處無期徒
刑者，得併科新臺幣1,000萬元以下罰金。
製造、運輸、販賣第二級毒品者，處無期徒刑或7 年以上有期徒
刑，得併科新臺幣700 萬元以下罰金。
製造、運輸、販賣第三級毒品者，處5 年以上有期徒刑，得併科
新臺幣500 萬元以下罰金。
製造、運輸、販賣第四級毒品者，處3 年以上10年以下有期徒刑
，得併科新臺幣300 萬元以下罰金。
製造、運輸、販賣專供製造或施用毒品之器具者，處1 年以上7
年以下有期徒刑，得併科新臺幣100萬元以下罰金。
前5 項之未遂犯罰之。

司法院資訊處製作；財團法人民間司法改革基金會備份。
